臺灣花蓮地方法院刑事判決　　　　　　　　　　　　　九十二年度易字第一四八號
　　公　訴　人　臺灣花蓮地方法院檢察署檢察官
　　被　　　告　丙○○
右列被告因詐欺案件，經檢察官提起公訴（九十二年度偵字第五六六號、九十二年度
偵緝字第一二四號），本院判決如左︰
    主  文
丙○○幫助意圖為自己不法之所有，以詐術使人將本人之物交付，處有期徒刑參月，
如易科罰金，以參佰元折算壹日。緩刑參年。
    事  實
一、丙○○明知楊明牧為不法詐騙集團成員，需使用行動電話打電話給不特定之被害
    人詐騙財物，竟基於幫助該詐欺集團之犯意，於民國（下同）九十一年十月間某
    日，經楊明牧（業經臺灣高等法院台中分院判處有期徒刑四月確定在案）支付新
    臺幣（下同）四千一百元報酬給丙○○，由丙○○以自己之名義申請行動電話四
    支即0000000000、0000000000、0000000000、
    00000000000號後，交予楊明牧，由楊明牧交予該詐騙集團成員韓致
中（經臺灣花蓮地方法院檢察署通緝中，為楊明牧之外甥）使用。韓致中遂命其
    集團內不詳姓名年籍資料之人，於九十一年十二月十日上午十一時三十九分使用
    其中0000000000號行動電話，撥打電話至丁○○之行動電話0000
    000000號，對丁○○佯稱得核退中華電信公司租用之電話機租費每支一千
    五百元，使丁○○陷於錯誤，而依其指示操作郵局提款機，致丁○○所有之郵局
    帳號00000000000000－0號帳戶內現金六萬零五百七十二元（起
    訴書誤載為六萬五千七百二十元）之存款，全數匯至甲○○（業經本院判處有期
    徒刑三月確定在案，為楊明牧之妻）所提供之安泰銀行員林分行帳戶（帳號00
    000000000000號）內，韓致中隨即命人於同一時間，將上開甲○○
    帳戶之匯款領走。楊明牧、韓致中、甲○○等人自九十一年十月三十日起至同年
    十二月十日止，連續多次以同樣手法詐取其他不詳姓名年籍資料之被害人存款，
    共計詐得六十四萬七千二百八十四元。
二、案經丁○○訴請臺灣花蓮地方法院檢察署檢察官偵查起訴。
    理  由
一、右揭事實，業據被告丙○○於本院審理時坦承不諱（詳見本院九十三年三月三十
    日審判筆錄第九頁），核與告訴人丁○○於警詢、偵查中所指述之情節相符，並
    有郵政存簿儲金立帳申請書、郵政儲金匯業局存簿、劃撥儲金自動櫃員機儲戶交
    易明細表三紙、安泰銀行帳戶開戶資料、安泰銀行帳號存提款紀錄表、郵局帳號
    存提款紀錄表、通聯紀錄、000000000號行動電話使用者資料、行動電
    話申請書、電話帳單數份附卷可稽。至同案被告甲○○就本案將其所有之前開帳
    戶賣予韓致中供詐騙匯款之用乙事，業經本院認定為詐欺犯行而判決確定在案，
    此有本院於九十三年一月三十日之九十二年度易字第一四八號刑事判決在卷可稽
    。雖前述確定判決認被告丙○○與同案被告甲○○及楊明牧、韓致中、不詳姓名
    年籍資料之人共同犯詐欺罪，核與本案所認不同，然按刑事確定判決，祇就該案
    被告所認定之事實（亦即法院之判斷內容）有既判力，除具有再審原因外，不得
    再有所爭執，而對於另案審理之其他被告並無拘束力，因而另案審理共犯時，仍
    應依法調查有關之證據，就其所得心證而為判斷，不得逕以其他共犯刑事確定判
    決之證據判斷及事實之認定，遽採為其判決之基礎，即使調查證據結果，為相異
    之判斷，仍非法所不許，最高法院八十五年度臺上字第一五七七號判決可資參照
    ，是上開判決係本院於審理同案被告甲○○時所為之認定，且於該審理時尚未就
    被告丙○○部分為審理調查，故該判決對於本院就被告丙○○之認定並無拘束力
    ，本院仍得依調查證據所得心證而為犯罪事實之認定。另按「幫助他人犯罪者，
    為從犯。」，刑法第三十條第一項前段定有明文，即幫助犯係指對於實施故意違
    法行為之他人提供助力之人，亦即幫助者必須出於幫助故意而為幫助行為，而幫
    助行為係指對於被幫助者之犯罪行為，予以物質或精神之支持，而使其得以或易
    於實現構成要件，或使其行為造成更大之損害。是以，被告丙○○提供該行動電
    話予楊明牧等人作為詐欺之用，並未實施詐欺之構成要件行為，被告亦自承申辦
    四支電話因而獲利四千一百元，又伊收到該電話費用帳單，從未繳納該電話費用
    ，核與一般人使用電話之常理不符，被告此舉係為供他人犯詐欺行為之用意甚為
    明確，顯見被告丙○○係基於幫助之故意，而為詐欺犯行之構成要件以外之行為
    。是以，被告丙○○幫助楊明牧等人詐欺之犯行，應可以認定為真實。綜上，被
    告幫助詐欺之犯行，事證已臻明確，其犯行足堪認定，應予依法論科。
二、被告丙○○提供行動電話予楊明牧等人作為詐欺之用，核其所為，係犯刑法第三
    十條第一項前段、第三百三十九條第一項之幫助詐欺取財罪。公訴人認被告係本
    案之共同正犯，依前所述，容有誤會，惟正犯變更為幫助犯，毋庸變更起訴法條
    （司法院七十六年十月二十九日廳刑一字第一九八三號函釋參照），附此敘明。
    被告出賣行動電話供詐騙集團打電話予被害人，得以遂行詐欺犯行，不無提供相
    當助力，而應論以幫助犯，並依刑法第三十條第二項之規定，減輕其刑。爰審酌
    被告提供行動電話供詐騙集團使用，使犯罪之追查趨於困難，並幫助不法詐欺集
    團得以順利詐欺財物，且本案被害人所受損害之金額非輕，而被告亦迄今從未支
    付上開電話費用，然被告素行尚可，且於本案中提供行動電話四支，自身僅獲利
    四千一百元，以及被告犯後坦承犯行，尚知所改過等一切情狀，量處如主文所示
    之刑，併諭知易科罰金之折算標準，以示儆懲。末查，被告前於八十一年間因違
    反麻醉藥品管制條例案件，經臺灣台中地方法院於八十一年十二月三十一日以八
    十一年度易字第九二００號刑事判決處有期徒刑四月確定，並於八十二年三月四
    日執行完畢，五年以內未曾受有期徒刑以上刑之宣告，此有臺灣高等法院被告全
    國前案紀錄表乙份附卷可稽，其犯罪後已深知悔悟，本院認其經此審訊教訓後，
    當知所警惕，應無再犯之虞，因認其所宣告之刑，以暫不執行為適當，併予宣告
    緩刑三年，以啟自新。
據上論斷，應依刑事訴訟法第二百九十九條第一項前段，刑法第三百三十九條第一項
、第三十條第一項前段及第二項、第四十一條第一項前段、第七十四條第二款，罰金
罰鍰提高標準條例第一條前段、第二條，判決如主文。
本案經檢察官乙○○到庭執行職務。
中      華      民      國      九十三      年    四    月    十六      日
                                臺灣花蓮地方法院刑事庭第三庭
                                    審判長法官  鄭培麗
                                          法官  陳雅敏
                                          法官  饒金鳳
右正本證明與原本無異。
如對本判決不服，應於送達後十日內，向本院提出上訴狀。（應抄附繕本）告訴人或
被害人如對於本判決不服者，應具備理由請求檢察官上訴，其上訴期間之計算係以檢
察官收受判決正本之日期為準。
                                          法院書記官
中      華      民      國      九十三      年    四    月    十六      日
附錄本案論罪科刑之法律條文：
中華民國刑法第三百三十九條：
意圖為自己或第三人不法之所有，以詐術使人將本人或第三人之物交付者，處五年以
下有期徒刑、拘役或科或併科一千元以下罰金。
以前項方法得財產上不法之利益或使第三人得之者，亦同。前二項之未遂犯罰之。
